---
title: "Trabalho Final Probabilidade e Esatística"
output: pdf_document
---

# A fim de aplicar os conhecimentos adquiridos no curso de Probabilidade e Estatística, foi feita uma análise sobre o arquivo BasePE, o qual aborda várias informações sobre residências da região de Ames, Iowa, USA. O objetivo é interpretar os dados a fim de achar alguma relação entre quatro variáveis escolhidas na base de dados BasePE e a variável SalePrice.


# Inicialização da biblioteca readr e carregamento com resumo da base de dados BasePE:

```{r BasePE}
#Biblioteca para incluir funções a serem utilizadas no trabalho
library(readr)

#Leitura da Base de Dados
BasePE <- read_csv("BasePE.csv")

#Dimensão da Base de Dados
dim(BasePE)

#Resumo da Base de dados
summary(BasePE)
```



# Primeiramente, foi feita uma análise univariada sobre as quatro variáveis escolhidas entre as dezessete contidas na base de dados:


```{r Analise Univariada Fireplaces, echo=FALSE}
#Mediana
cat("Mediana",median(BasePE$Fireplaces),"\n")

#Media
cat("Média: ",mean(BasePE$Fireplaces),"\n")

#Intervalo
cat("Intervalo:",max(BasePE$Fireplaces)-min(BasePE$Fireplaces),"\n")

#Distância interquartílica
cat("Distância interquartílica:",IQR(BasePE$Fireplaces),"\n")

#Desvio Padrão
cat("Desvio Padrão:",sd(BasePE$Fireplaces),"\n")

#Tabela de Frequência
cat("Tabela de Frequência:",table(BasePE$Fireplaces),"\n")

#Diagrama de caixas
boxplot(BasePE$Fireplaces,xlab="Fireplaces",main="Diagrama de Caixas da variável Fireplaces",col="darkblue")

#Histograma
hist(BasePE$Fireplaces,xlab="Fireplaces",main="Histograma da Variável Fireplaces",col="darkblue")

#Curva de Densidade
plot(density(BasePE$Fireplaces),xlab="Fireplaces",main="Curva de Densidade da Variável Fireplaces",col="darkblue")

```


# A partir das análises dos gráficos da variável Fireplaces, foi possível notar que a grande maioria das casas não possuem ou possuem apenas uma lareira. Esta conclusão surgiu através da análise tanto dos gráficos quanto da tabela de frequência, a qual demonstra exatamente o número de casas para cada número de lareiras.


```{r Analise Univariada GarageArea, echo=FALSE}
#Mediana
cat("Mediana",median(BasePE$GarageArea),"\n")

#Media
cat("Média: ",mean(BasePE$GarageArea),"\n")

#Intervalo
cat("Intervalo:",max(BasePE$GarageArea)-min(BasePE$GarageArea),"\n")

#Distância interquartílica
cat("Distância interquartílica:",IQR(BasePE$GarageArea),"\n")

#Desvio Padrão
cat("Desvio Padrão:",sd(BasePE$GarageArea),"\n")

#Tabela de Frequência
cat("Tabela de Frequência:",table(BasePE$GarageArea),"\n")

#Diagrama de caixas
boxplot(BasePE$GarageArea,xlab="GarageArea",main="Diagrama de Caixas da variável GarageArea",col="darkgreen")

#Histograma
hist(BasePE$GarageArea,xlab="GarageArea",main="Histograma da Variável GarageArea",col="darkgreen")

#Curva de Densidade
plot(density(BasePE$GarageArea),xlab="GarageArea",main="Curva de Densidade da Variável GarageArea",col="darkgreen")

```


# No caso da variável GarageArea, foi possível notar através dos gráficos e da tabela de frequência que a maioria das residências possuem uma garagem de área entre 400 e 600 u.a.


```{r Analise Univariada OverallCond, echo=FALSE}
#Mediana
cat("Mediana",median(BasePE$OverallCond),"\n")

#Media
cat("Média: ",mean(BasePE$OverallCond),"\n")

#Intervalo
cat("Intervalo:",max(BasePE$OverallCond)-min(BasePE$OverallCond),"\n")

#Distância interquartílica
cat("Distância interquartílica:",IQR(BasePE$OverallCond),"\n")

#Desvio Padrão
cat("Desvio Padrão:",sd(BasePE$OverallCond),"\n")

#Tabela de Frequência
cat("Tabela de Frequência:",table(BasePE$OverallCond),"\n")

#Diagrama de caixas
boxplot(BasePE$OverallCond,xlab="OverallCond",main="Diagrama de Caixas da variável OverallCond",col="darkorange")

#Histograma
hist(BasePE$OverallCond,xlab="OverallCond",main="Histograma da Variável OverallCond",col="darkorange")

#Curva de Densidade
plot(density(BasePE$OverallCond),xlab="OverallCond",main="Curva de Densidade da Variável OverallCond",col="darkorange")

```


# Para a variável OverAllCond, temos que o índice de qualidade geral, a partir dos gráficos, tem alta frequência para o índice 5. Portanto, percebe-se que a qualidade das casas, em média, tente ao índice médio.


```{r Analise Univariada YearBuilt, echo=FALSE}
#Mediana
cat("Mediana",median(BasePE$YearBuilt),"\n")

#Media
cat("Média: ",mean(BasePE$YearBuilt),"\n")

#Intervalo
cat("Intervalo:",max(BasePE$YearBuilt)-min(BasePE$YearBuilt),"\n")

#Distância interquartílica
cat("Distância interquartílica:",IQR(BasePE$YearBuilt),"\n")

#Desvio Padrão
cat("Desvio Padrão:",sd(BasePE$YearBuilt),"\n")

#Tabela de Frequência
cat("Tabela de Frequência:",table(BasePE$YearBuilt),"\n")

#Diagrama de caixas
boxplot(BasePE$YearBuilt,xlab="YearBuilt",main="Diagrama de Caixas da variável YearBuilt",col="darkred")

#Histograma
hist(BasePE$YearBuilt,xlab="YearBuilt",main="Histograma da Variável YearBuilt",col="darkred")

#Curva de Densidade
plot(density(BasePE$YearBuilt),xlab="YearBuilt",main="Curva de Densidade da Variável YearBuilt",col="darkred")

```



# Por fim, para a análise univariada da variável YearBuilt, é possível concluir que a maioria das casas foi construída a partir de 1950, e houve um alto crescimento de construções a partir do ano 2000.


```{r Tópico 3 - Análise Bivariada, echo=FALSE}
library(ggplot2)

ggplot(BasePE, aes(x=Fireplaces, y=SalePrice) ) +
  geom_point(colour = "darkblue")

ggplot(BasePE, aes(x=GarageArea, y=SalePrice) ) +
  geom_point(colour = "darkgreen")

ggplot(BasePE, aes(x=OverallCond, y=SalePrice) ) +
  geom_point(colour = "darkorange")

ggplot(BasePE, aes(x=YearBuilt, y=SalePrice) ) +
  geom_point(colour = "darkred")
```


# A partir do gráfico Fireplaces X SalePrice, vemos que, ao aumentar o número de lareiras de 0 até 2 o preço das casas é maior, porém as casas com 3 lareiras demonstram uma queda no preço em relação as outras e, além disso, menor procura, pois a frequência de casas com 3 lareiras é muito baixa.

# No caso do gráfico GarageArea X SalePrice, podemos notar que até garagens de 1000 u.a. o preço aumenta, e posteriormente há um leve declínio. Portanto, é possível supor que o preço da casa aumenta com o tamanho da garagem. Como a procura por casas de mais de 1000 u.a. é baixa, o preço acaba por abaixar.

# Para o gráfico OverAllCond X SalePrice, temos que a as casas com maior preço possuem em média índice de condição geral do imóvel de valor 5. É perceptível também que as casas com pior condição de estado tem menor preço.

# Por fim, no gráfico YearBuilt X SalePrice, percebe-se que casas mais novas tendem a ter preços maiores. As casas com maiores preços foram construídas depois de 1980.


# Regressões lineares com resíduos:

```{r Tópico 4 - Regressão Linear, warning=FALSE}

#Variável Fireplaces
regFireplacesVar <- lm(formula = Fireplaces ~ SalePrice, data = BasePE)
BasePE$predicao <- predict(regFireplacesVar)
BasePE$residuos <- residuals(regFireplacesVar)

ggplot(BasePE, aes(x=Fireplaces, y=SalePrice) ) +
  geom_point(colour = "darkblue") + 
  geom_smooth(formula = y ~ x,method = lm,se=TRUE, color="yellow") +
  geom_segment(aes(xend = Fireplaces, yend = predicao), alpha = .2) +
  geom_point(aes(color = abs(residuos), size = abs(residuos))) +
  scale_color_continuous(low = "darkblue", high = "lightblue") +
  guides(color = FALSE, size = FALSE) +
  geom_point(aes(y = predicao), shape = 1) +
  ggtitle("Regressão Linear Fireplaces")

#Variável GarageArea
regGarageAreaVar <- lm(formula = GarageArea ~ SalePrice, data = BasePE)
BasePE$predicao <- predict(regGarageAreaVar)
BasePE$residuos <- residuals(regGarageAreaVar)

ggplot(BasePE, aes(x=GarageArea, y=SalePrice) ) +
  geom_point(colour = "darkgreen") + 
  geom_smooth(formula = y ~ x, method = lm,se=TRUE, color="yellow")+
  geom_segment(aes(xend = GarageArea, yend = predicao), alpha = .2) +
  geom_point(aes(color = abs(residuos), size = abs(residuos))) +
  scale_color_continuous(low = "darkgreen", high = "lightgreen") +
  guides(color = FALSE, size = FALSE) +
  geom_point(aes(y = predicao), shape = 1) +
  ggtitle("Regressão Linear GarageArea")

#Variável OverallCond
regOverallCondVar <- lm(formula = OverallCond ~ SalePrice, data = BasePE)
BasePE$predicao <- predict(regOverallCondVar)
BasePE$residuos <- residuals(regOverallCondVar)

ggplot(BasePE, aes(x=OverallCond, y=SalePrice) ) +
  geom_point(colour = "darkorange") + 
  geom_smooth(formula = y ~ x, method = lm,se=TRUE, color="yellow")+
  geom_segment(aes(xend = OverallCond, yend = predicao), alpha = .2) +
  geom_point(aes(color = abs(residuos), size = abs(residuos))) +
  scale_color_continuous(low = "darkorange", high = "orange") +
  guides(color = FALSE, size = FALSE) +
  geom_point(aes(y = predicao), shape = 1) +
  ggtitle("Regressão Linear OverAllCond")

#Variável YearBuilt
regYearBuiltVar <- lm(formula = YearBuilt ~ SalePrice, data = BasePE)
BasePE$predicao <- predict(regYearBuiltVar)
BasePE$residuos <- residuals(regYearBuiltVar)

ggplot(BasePE, aes(x=YearBuilt, y=SalePrice) ) +
  geom_point(colour = "darkred") + 
  geom_smooth(formula = y ~ x, method = lm,se=TRUE, color="yellow")+
  geom_segment(aes(xend = YearBuilt, yend = predicao), alpha = .2) +
  geom_point(aes(color = abs(residuos), size = abs(residuos))) +
  scale_color_continuous(low = "darkred", high = "red") +
  guides(color = FALSE, size = FALSE) +
  geom_point(aes(y = predicao), shape = 1) +
  ggtitle("Regressão Linear YearBuilt")

```


# Acima foram feitas as regressões lineares para cada uma das quatro variáveis escolhidas em relação a variável SalePrice. Os gráficos mostram a regressão.
# Com as regressões lienares feitas, foi possível chegar numa conclusão melhor que a anterior feita atráves das análises bivariadas.
# Vemos que, para um aumento no número de lareiras, há uma tendência para a casa ter um preço maior.
# No caso da área da garagem, quanto maior for esta, maior o preço da casa.
# Em relação ao índice de condição do estado geral do imóvel, temos que a tendência é diminuir este com o aumento do preço da casa. Porém, vale ressaltar que as casas com condição mediana são as mais caras.
# Por fim, para o ano de construção, as casas construídas mais recentemente são mais caras.



# A fim de ver a normalidade dos dados, foi realizado o teste de Shapiro-Wilk para cada um dos resíduos das regressões lineares calculadas anteriormente. Tomando como hipótese nula a normalidade dos dados, está será descartada ou não descartada a partir do p-value encontrado no teste feito a seguir:
```{R Testes de Shapiro-Wilk, echo=FALSE}
#Teste de Shapiro-Wilk da variável Fireplaces em relação a SalePrice
shapiro.test(residuals(regFireplacesVar))

#Teste de Shapiro-Wilk da variável GarageArea em relação a SalePrice
shapiro.test(residuals(regGarageAreaVar))

#Teste de Shapiro-Wilk da variável OverallCondVar em relação a SalePrice
shapiro.test(residuals(regOverallCondVar))

#Teste de Shapiro-Wilk da variável YearBuilt em relação a SalePrice
shapiro.test(residuals(regYearBuiltVar))

```


# Para as quatro variáveis, o valor encontrado para o p-value atráves do teste de Shapiro-Wilk foi muito próximo de zero, ou seja, a hipótese nula antes estabelecida agora foi descartada, portanto os dados não possuem normalidade.


# Por fim, foram calculados os intervalos de confiança para cada uma das regressões lineares:
```{R Intervalos de Confiança}

#Variável Fireplaces
confint(regFireplacesVar)
confint(regGarageAreaVar)
confint(regOverallCondVar)
confint(regYearBuiltVar)


```


# Concluí-se que a partir das variáveis escolhidas e através de métodos adquiridos e aprendidos através do curso, foi possível ver a relação destas com a variável SalePrice e interpretar os dados a fim de concluir ou rejeitar hipóteses. Através da análise das regressões lineares é possível identificar uma tendência da relação entre duas variáveis, mas é importante ressaltar que, para ter certeza de que as variáveis tem relação, exige conhecimento do assunto em questão.





## Bibliografias utilizadas para a conclusão do trabalho:


* Slides e Aulas de Probabilidade e Estatística - Professor Afrânio Vieira
* Análise Univarida: https://www.statology.org/univariate-analysis-in-r/
* Análise Bivariada: https://www.statology.org/bivariate-analysis-in-r/
* Gráficos com R: https://vanderleidebastiani.github.io/tutoriais/Graficos_com_R.html
* Teste de Shapiro-Wilk: https://psicometriaonline.com.br/o-que-e-o-teste-de-shapiro-wilk/
* Intervalo de confiança: https://www.rdocumentation.org/packages/stats/versions/3.6.2/topics/confint

